臺灣高等法院臺中分院交通事件裁定　　100年度交抗字第845號
抗　告　人
即受處分人　王國進
上列抗告人因違反道路交通管理處罰條例案件，不服臺灣臺中地
方法院中華民國100年8月31日所為裁定（100年度交聲字第597號
）提起抗告，本院裁定如下：
    主  文
原裁定撤銷，發回臺灣臺中地方法院。
    理  由
一、抗告意旨略以：抗告人即受處分人王國進（下稱抗告人）於
    民國99年12月25日15時10分左右打電話至東勢派出所，有事
    詢問劉民權警員，劉員說有事須外出，問其他警員即可，故
    抗告人騎機車至警局，但警員說我有點酒味，不能問事，需
    開單，因我第1次犯規，不知拒測、拒簽那麼嚴重，況該員
    自頭至尾未拿出酒測器，就說抗告人拒測、拒簽，抗告人因
    有點生氣就回簽是，上了當，有影帶為證，今監理站要吊銷
    抗告人駕照，抗告人上班需開車載貨，賴以維生，請改禁考
    機車駕照，或以其他方式讓抗告人可以繼續開車送貨云云。
二、原裁定意旨略以：(一)原處分機關（即交通部公路總局臺中區
    監理所豐原監理站）係以：抗告人騎乘車號MDB－386號重型
    機車（下稱前開機車），於99年12月25日15時10分許，在臺
    中縣東勢鎮（現改制為臺中市東勢區○○○路665號處，因
    「1.酒後駕車拒絕接受酒精濃度測試、2.未領有駕駛執照駕
    駛機車」之違規行為，經臺中市警察局東勢分局依道路交通
    管理處罰條例第35條第4項、第21條第1項第1款規定掣發中
    市警交字第GG0000000號舉發通知單（下稱前開舉發通知單
    ）舉發，經原處分機關查知抗告人考領有普通大貨車駕駛執
    照後，乃依權責就「未領有駕駛執照駕駛機車」部分，改以
    違反道路交通管理處罰條例第22條第1項第4款規定裁處，並
    於100年2月16日（移送書誤載為100年2月17日）以豐監稽違
    字第裁63－GG0000000號裁決書裁處罰鍰新臺幣（下同）
    60,000元、1,800元（合計61,800元），吊銷駕駛執照，3年
    內禁考等語。(二)抗告人異議意旨略以：抗告人騎機車並非開
    車，監所要吊銷汽車駕照，因以汽車送貨及上下班，望請不
    要吊銷汽車駕照，改罰禁考機車駕照等語。(三)經查，抗告人
    於前揭時地，騎乘前開機車，經警以其有「1.酒後駕車拒絕
    接受酒精濃度測試、2.未領有駕駛執照駕駛機車」之違規行
    為，經臺中市警察局東勢分局員警掣單舉發，嗣經原處分機
    關查知抗告人考領有普通大貨車駕駛執照後，就「未領有駕
    駛執照駕駛機車」部分，改以違反道路交通管理處罰條例第
    22條第1項第4款規定裁處，並以豐監稽違字第裁63－GG0000
    000號裁決書處罰鍰61,800元並吊銷駕駛執照，3年內禁考等
    情，為抗告人所不爭執，並有前開舉發通知單、裁決書、證
    號查詢汽車駕駛人、臺中市政府警察局東勢分局100年1月19
    日中市東警交字第1000000286號函各1份及蒐證光碟3片附卷
    可稽，是抗告人有上開違規之事實，足堪認定。抗告人雖請
    求不要吊銷賴以維生之汽車駕照，改以禁考機車駕照代替處
    罰等語。惟抗告人前揭酒後駕車拒絕接受酒精濃度測試之違
    規行為，依道路交通管理處罰條例第35條第4項、第67條第2
    項、第68條第1項之規定，其法律效果為吊銷各級車類之駕
    駛執照，非僅吊銷其違法或違規當時所駕駛車輛之駕駛執照
    ，故抗告人雖係騎乘機車遭取締，惟既係吊銷其持有各級車
    類之駕照執照，自應吊銷其持有之普通大貨車駕駛執照，此
    乃法律特別規定違規人受吊銷駕駛執照處分時之法律效果，
    原處分機關尚無裁量權限予以限縮。換言之，違反道路交通
    管理處罰條例相關規定，致須接受吊銷駕駛執照處分者，意
    謂其違規行為對道路交通秩序之維持及道路交通安全已生較
    大之影響，故同條例第68條規定吊銷其持有各級車類之駕駛
    執照，以限制其繼續駕車行駛道路之權利，其係屬駕駛行為
    之限制，並不因所持駕駛執照種類不同而有所差異（參見臺
    灣高等法院100年度交抗字第725號裁定，亦同此旨）。揆諸
    前揭說明，抗告人所執之上開異議理由尚乏其據。至抗告人
    所述吊銷其汽車駕駛執照將使其工作深受影響，其情固為可
    憫，惟依現行法律尚無其他可免受處罰之規定，從而，原處
    分機關據以裁罰，於法並無不合。(四)綜上所述，抗告人確有
    於前揭時地，因領有普通大貨車駕駛執照駕駛普通重型機器
    腳踏車及拒絕接受酒精濃度測試檢定之違規行為，則原處分
    機關就抗告人上開違規事實，依道路交通管理處罰條例第22
    條第1項第4款及第35條第4項之規定，分別裁處抗告人罰鍰
    1,800元、60,000元，吊銷汽車駕駛執照，並依同條例第67
    條第2項之規定，3年內不得考領駕駛執照，核無違誤，本件
    異議為無理由，應予駁回等語。
三、經查：按法院受理有關交通事件，準用刑事訴訟法之規定；
    其處理辦法，由司法院會同行政院定之，道路交通管理處罰
    條例第89條定有明文。聲明異議事件之處理，除準用刑事訴
    訟法有關規定外，依道路交通事件處理辦法之規定處理之；
    法院就聲明異議之事件，必要時，得訊問受處分人及其他關
    係人，並得傳喚證人，命行鑑定，實施勘驗，亦為該辦法第
    3條及第15條所明定。本件原審係根據原處分機關所提出之
    前開舉發通知單、裁決書、證號查詢汽車駕駛人、臺中市政
    府警察局東勢分局100年1月19日中市東警交字第1000000286
    號函各1份及蒐證光碟3片等物，資為認定抗告人拒絕接受酒
    精濃度測試之證據。惟稽之卷內書面資料顯示，舉發員警僅
    口頭詢問抗告人是否接受酒測（見原審卷第10頁），關於員
    警是否於明確告知駕駛人即抗告人酒精濃度測試標準流程及
    方法後，駕駛人即抗告人仍積極或消極拒絕測試，而符合「
    拒絕接受酒精濃度測試檢定」之構成要件，容有調查究明之
    必要，而抗告人亦指稱員警自始至終未拿出酒測器測試，則
    員警之取締過程，攸關抗告人是否符合「拒絕接受酒精濃度
    測試檢定」之構成要件情事，原審法院並未勘驗該現場錄影
    光碟，亦未傳喚抗告人到場陳述意見或傳喚舉發員警到庭說
    明本案取締經過，難謂妥適。從而，關於抗告人是否有「拒
    絕接受酒精濃度測試檢定」之構成要件事實，仍有究明之必
    要，抗告意旨執此指摘原裁定不當，為有理由，應由本院將
    原裁定撤銷，並為期調查之翔實及維護抗告人之審級利益，
    將本件發回原審法院再為適當之調查與處理，以昭折服。
四、據上論斷，應依道路交通案件處理辦法第26條，刑事訴訟法
    第413條，裁定如主文。
中    華    民    國  100    年     10    月    19    日
            刑事第十一庭  審判長法  官  郭  同  奇
                                法  官  張  智  雄
                                法  官  許  冰  芬
以上正本證明與原本無異。
不得再抗告。
                                書記官  賴  成  育
中    華    民    國  100    年     10    月    19    日